臺灣雲林地方法院刑事判決　　　　　　 100年度交訴字第28號
公　訴　人　臺灣雲林地方法院檢察署檢察官
被　　　告　吳建興
上列被告因公共危險案件，經檢察官提起公訴（100 年度撤緩偵
字第118 號），被告於準備程序就被訴事實為有罪之陳述，經本
院合議庭裁定由受命法官獨任行簡式審判程序，判決如下：
    主    文
吳建興駕駛動力交通工具肇事，致人傷害而逃逸，處有期徒刑
月，如易科罰金，以新臺幣壹仟元折算壹日。
    事    實
一、吳建興於民國99年3 月6 日16時許，騎乘車牌號碼UB6-513
    號輕型機車（下稱UB6-513 號車），沿雲林縣北港鎮○○路
    由南往北行駛，行經雲林縣北港鎮○○路與成功路口時，適
    有鄭王琴騎乘車牌號碼NSU-376 號重型機車（下稱NSU-376
    號車），沿公園路由北往南行駛，亦行經上開路口欲左轉至
    成功路，吳建興騎乘之UB6-513 號車車頭，不慎與鄭王琴騎
    乘之NSU-376 號車右側引擎、車輪處發生碰撞，鄭王琴因而
    倒地，受有右側踝骨骨折等傷害，吳建興亦因此倒地，受有
    頭部外傷併腦震盪等傷害（其等涉過失傷害罪嫌部分，均另
    為不起訴處分）。而吳建興依當時碰撞之力道，已明知肇事
    後鄭王琴受有一定之傷害，竟未留在現場採取救護或其他必
    要措施，即基於肇事逃逸之犯意，騎乘UB6-513 號車離開現
    場返家。嗣經吳建興家人將其送往中國醫藥大學北港附設醫
    院就醫時，遇見同往就醫之鄭王琴，並為到場處理之員警發
    現，而查悉上情。
二、案經雲林縣警察局北港分局報告臺灣雲林地方法院檢察署檢
    察官偵查起訴。
    理    由
一、本案被告吳建興所犯係死刑、無期徒刑、最輕本刑為3 年以
    上有期徒刑以外之罪，其於準備程序就前揭被訴事實為有罪
    之陳述，經受命法官告知簡式審判程序之旨，並聽取其與公
    訴人之意見後，本院合議庭認無不得或不宜改依簡式審判程
    序進行之情事，依刑事訴訟法第273 條之1 第1 項、第284
    條之1 規定，裁定由受命法官獨任進行簡式審判程序，合先
    敘明。
二、上開犯罪事實，業據被告迭於警詢、偵查中及本院審理時，
    均坦承不諱，核與證人鄭王琴於警詢、偵查中及目擊證人張
    遠銘於警詢指證之情節相符（見偵卷第9 至11頁、第38、39
    頁），復有鄭王琴中國醫藥大學北港附設醫院診斷證明書、
    道路交通事故當事人酒精測定紀錄表、道路交通事故現場圖
    、道路交通事故調查報告表(一)(二)、證號查詢汽車駕駛人資料
    各1 份及現場照片6 張（見偵卷第19頁、第20至23頁、第27
    、29、30頁）在卷可憑，足認被告上開自白核與事實相符，
    應堪採信。是本案事證明確，被告肇事逃逸之犯行，堪予認
    定，應依法論科。
三、論罪科刑之理由：
  (一)按刑法第185 條之4 肇事逃逸罪，以處罰肇事後逃逸之駕駛
    人為目的，俾促使駕駛人於肇事後能對被害人即時救護，以
    減少死傷，是該罪之成立只以行為人有駕駛動力交通工具肇
    事，致人死傷而逃逸之事實為已足，至行為人之肇事有否過
    失，則非所問（最高法院92年度臺上字第4468號刑事判決參
    照）。核被告所為，係犯刑法第185 條之4 之肇事致人傷害
    逃逸罪。
  (二)按刑之量定，為求個案裁判之妥當性，法律固賦予法院裁量
    權，但此項裁量權之行使，除應依刑法第57條之規定，審酌
    行為人及其行為等一切情狀，為整體之評價，並應顧及比例
    原則與平等原則，使罪刑均衡，輕重得宜，以契合社會之法
    律感情。又刑法第59條規定犯罪之情狀可憫恕者，得酌量減
    輕其刑，其所謂「犯罪之情狀」，與同法第57條規定科刑時
    應審酌之一切情狀，並非有截然不同之領域，於裁判上酌減
    其刑時，應就包括刑法第57條所列舉之10款事項等犯罪一切
    情狀，予以全盤考量，審酌其犯罪有無可憫恕之事由，如有
    無特殊之原因與環境，在客觀上足以引起一般同情，以及宣
    告法定低度刑，是否猶嫌過重等，以為判斷。本案被告肇事
    後逃逸之行為，固值非難，惟被告自始坦承犯行，業與被害
    人鄭王琴調解成立，被害人已撤回過失傷害之告訴，此有雲
    林縣北港鎮調解委員會調解筆錄、告訴人刑事撤回狀各1 紙
    （見調偵卷第4 、5 頁）在卷可佐，且被告於本案交通事故
    發生時，未滿20歲，有被告之年籍資料在卷可憑，又本案原
    經檢察官為緩起訴處分確定，被告已履行緩起訴處分所附之
    條件即向臺灣雲林地方法院檢察署指定之政府機關、政府機
    構、行政法人、社區或其他符合公益目的之機構或團體提供
    40小時之義務勞務，有臺灣高等法院被告前案紀錄表1 份附
    卷可參，而刑法第185 條之4 肇事逃逸罪之法定刑有期徒刑
    部分為6 月以上5 年以下有期徒刑，觀諸被告上開犯罪情狀
    ，本院認為縱科以被告上開法定最輕之有期徒刑6 月，仍嫌
    過重，被告在客觀上顯非不可憫恕，爰依刑法第59條之規定
    酌量減輕其刑。
  (三)爰審酌被告肇事後未對被害人鄭王琴施以救護，置被害人之
    傷害於不顧，逕行駕車逃逸，並非可取，惟衡酌被告業於偵
    查中與被害人調解成立，被害人業已撤回告訴，參以被告坦
    承犯行之犯後態度，年紀尚輕，本案交通事故發生時，未滿
    20歲，已如前述，又被告因此交通事故本身亦受有頭部外傷
    併腦震盪、臉部擦傷等傷害，有中國醫藥大學北港附設醫院
    診斷證明書附卷可稽（見偵卷第24頁），為高中畢業之智識
    程度（見偵卷第5 頁警詢筆錄年籍資料欄），暨其自陳因車
    禍後感到害怕，才會返家而未留在現場，目前從事機械組裝
    之學徒工作，每月收入新臺幣6 千元，僅能勉強維持生活，
    家中有祖父母、父母、尚在唸書的弟弟、妹妹，由父親1 人
    工作養家之家庭狀況等一切情狀，量處如主文所示之刑，並
    諭知易科罰金折算標準，以示懲儆。
據上論斷，應依刑事訴訟法第273 條之1 第1 項、第299 條第1
項前段，刑法第185 條之4 、第41條第1 項前段、第59條，判決
如主文。
本案經檢察官何宗霖到庭執行職務。
中    華    民    國  100     年    9     月    30    日
                  刑事第三庭    法  官  陳雅琪
以上正本證明與原本無異。
如不服本判決應於收受判決後10日內向本院提出上訴書狀，並應
敘述具體理由；其未敘述上訴理由者，應於上訴期間屆滿後20日
內向本院補提理由書（均須按他造當事人之人數附繕本）。「切
勿逕送上級法院」。
                                書記官  顏錦清
中    華    民    國  100     年    9     月    30    日
附錄本判決論罪科刑法條全文：
中華民國刑法第185條之4
（肇事遺棄罪）
駕駛動力交通工具肇事，致人死傷而逃逸者，處 6 月以上 5 年
以下有期徒刑。